【裁判字號】    95,上訴,2884
【裁判日期】    951012
【裁判案由】    毒品危害防制條例
【裁判全文】
臺灣高等法院刑事判決                95年度上訴字第2884號
    上  訴  人
    即  被  告  甲○
                        現於臺灣臺北監獄士林分監另案執行
上列上訴人因毒品危害防制條例案件，不服臺灣士林地方法院95
年度訴字第399號，中華民國95年6月7日第一審判決（ 起訴案號
：臺灣士林地方法院檢察署95年度毒偵緝字第32號），提起上訴
，本院判決如下：
    主  文
上訴駁回。
    事  實
一、甲○前因違反肅清煙毒條例及麻醉藥品管理條例之案件，經
    原審以86年度訴字第601號判決判處有期徒刑3年4月、4月，
    定應執行刑為有期徒刑3年6月，提起上訴後，復經本院駁回
    上訴確定，嗣入監服刑期間，因先前之施用毒品犯行經臺灣
    板橋地方法院以87年度毒聲字第2020號裁定應送觀察、勒戒
    確定，乃先執行觀察、勒戒處分，嗣因執行結果認無繼續施
    用毒品傾向，於民國88年1月5日執行完畢，而由臺灣板橋地
    方法院檢察署檢察官以88年度偵緝字第327號 處分不起訴確
    定，並還監繼續執行前開徒刑， 嗣於89年3月20日縮刑假釋
    出監（原縮刑期滿日期為91年2月7日），惟因甲○於假釋期
    間內，復犯竊盜罪及施用第1級毒品、第2級毒品等犯行，除
    遭撤銷假釋（故應再執行殘刑1年10月18日）， 竊盜犯行部
    分，經原審以91年度易字第5號判決判處有期徒刑5月確定，
    至施用毒品犯行部分，則由臺灣板橋地方法院以89年度毒聲
    字第6273號裁定應送觀察勒戒確定，嗣經執行觀察勒戒後，
    因認甲○有繼續施用毒品之傾向，除經該院再以89年度毒聲
    字第6656號裁定送強制戒治外，並由檢察官以89年度毒偵緝
    字第1229號提起公訴，起訴部分，經臺灣板橋地方法院以90
    年度訴字第167號判決分就其施用第1級毒品及第二級毒品犯
    行，判處有期徒刑8月、3月，應執行有期徒刑10月確定，此
    部分罪刑連同上開竊盜罪部分，復經原審以91年度聲字第45
    8號裁定定其應執行刑為1年2月確定；而上開戒治部分， 於
    執行屆滿3月後，因成效經評定為合格， 無繼續戒治之必要
    ，而由臺灣板橋地方法院以90年度毒聲字第2959號裁定停止
    戒治，所餘戒治期間交付保護管束， 並於90年8月24日將被
    告釋放（90年11月16日保護管束期滿未經撤銷，視為強制戒
    治期滿執行完畢），並同時接續執行前案撤銷假釋殘刑及上
    開竊盜、施用毒品等罪，嗣於93年3月30日假釋出監，同年7
    月13日假釋期滿視為執行完畢（被告雖於假釋期間另犯本案
    犯行， 惟因檢察官於假釋期滿後之95年3月17日始提起公訴
    ，依法不得撤銷假釋，故應構成累犯）。
二、甲○仍不知悛悔，於前述強制戒治執行完畢釋放後5年內 ，
    復基於施用第1級毒品之概括犯意，自93年5月間某日起至94
    年3月20日某時止，連續在臺北市○○區○○路84巷19之2號
    2樓住處，以香菸內摻入海洛因粉末後抽菸之方式，施用第1
    級毒品海洛因，平均每星期施用3次；又另基於施用第2級毒
    品安非他命之概括犯意，自93年5月間某日起至94年3月20日
    某時止，連續在上開處所，以鋁箔紙上放置安非他命後點火
    燒烤而吸煙方式，施用第2級毒品安非他命， 平均每2至3星
    期施用1次。嗣於94年3月21日21時30分許，甲○在臺北市○
    ○區○○路15號前實施竊盜犯行遭警當場逮捕（竊盜部分，
    業經原審以94年度易字第384號判決判處罪刑確定）， 因員
    警查得其有施用毒品前科，乃徵得其同意後採其尿液送驗，
    因鑑驗結果呈毒品陽性反應，始查悉上情。
三、案經臺北市政府警察局士林分局報告臺灣士林地方法院檢察
    署檢察官偵查起訴。
    理  由
一、上揭被告甲○施用第1、2級毒品之犯行，業據被告於原審及
    本院審判時均坦供不諱，又被告為警逮捕當日（ 即94年3月
    21日）在警局所採其尿液，經送台灣尖端先進生技醫藥股份
    有限公司以酵素免疫分析法初驗後，再以氣相層析質譜儀法
    複驗，證實該尿液呈鴉片類（即施用海洛因之代謝物）及安
    非他命類陽性反應， 有該公司於94年3月31日出具之濫用藥
    物檢驗報告1紙在卷可憑（附於94年度毒偵字第964號卷第13
    頁），堪認被告坦承施用海洛因及安非他命之自白與事實相
    符，可以採信。又被告前因施用毒品犯行，經臺灣板橋地方
    法院裁定送觀察、勒戒及強制戒治後，復經同院裁定停止戒
    治付保護管束而於90年8月24日獲釋， 並於同年11月16日保
    護管束期滿，視為強制戒治執行完畢等情，亦有臺灣士林地
    方法院檢察署刑案資料查註紀錄表、本院被告前案紀錄表及
    全國施用毒品案件紀錄表等件存卷可考。從而，被告係於上
    開強制戒治執行完畢釋放後5年內， 再犯本案施用毒品犯行
    ，事證至為明確，堪予認定，自應依法論科。
二、法律適用之比較：修正後刑法第2條第1項規定：「行為後法
    律有變更者，適用行為時之法律。但行為後之法律有利於行
    為人者，適用最有利於行為人之法律」。被告行為後，刑法
    第56條、第51條第5款業於民國94年1月7日修正公布， 並於
    95年7月1日施行，其中刑法第56 條連續犯之規定， 業已刪
    除，則被告之犯行，因行為後新法業已刪除連續犯之規定，
    此刪除雖非犯罪構成要件之變更，但顯已影響行為人刑罰之
    法律效果，自屬法律有變更，依上開規定，比較新、舊法結
    果，仍應適用較有利於被告之行為時法律即舊法論以連續犯
    （最高法院95年第8次刑事庭會議決議參照）。 又刑法第51
    條業於民國94年1月7日修正公布，並於95年7月1日施行，修
    正前刑法第51條規定：「數罪併罰，分別宣告其罪之刑，依
    左列各款定其應執行者：」其中第5款規定：「 宣告多數有
    期徒刑者，於各刑中之最長期以上，各刑合併之刑期以下，
    定其刑期。但不得逾二十年。」 修正後刑法第51條第5款規
    定：「宣告多數有期徒刑者，於各刑中之最長期以上，各刑
    合併之刑期以下，定其刑期。但不得逾三十年。」比較結果
    ，修正後刑法並非較有利於被告，依刑法第2條第1項前段之
    規定，仍應依修正前刑法，定其應執行之刑。故本件應依修
    正前刑法適用之。
三、查海洛因為毒品危害防制條例第2條第2項第1款所稱之第1級
    毒品，安非他命則為同條例之同條項第2款所稱之第2級毒品
    。故核被告甲○所為， 係犯毒品危害防制條例第10條第1項
    之施用第1級毒品罪及同條第2項之施用第2級毒品罪； 其持
    有第1級毒品海洛因及第2級毒品安非他命進而施用，持有毒
    品之行為為施用毒品之當然手段，不另論以持有毒品罪。又
    其先後多次施用第1級毒品海洛因及第2級毒品安非他命之犯
    行，各時間緊接，所犯分別為構成要件相同之罪名，顯係各
    基於概括犯意反覆為之，應分別依修正前刑法第56條之規定
    ，論以連續犯之一罪，並均加重其刑；又被告曾有事實欄所
    載犯罪科刑及執行紀錄，此有本院被告前案紀錄表附卷可稽
    ，雖本案被告施用第1級毒品犯行及施用第2級毒品犯行，均
    有部分行為係於93年7月13日前案假釋期滿前所犯， 然因本
    案犯行起訴時間均在假釋期滿後之95年3月17日， 有卷附起
    訴書可憑，依據修正前刑法第78條第2項之規定， 自不得據
    以撤銷假釋，是其前案假釋既無撤銷之原因，依修正前刑法
    第79條第1項之規定，其未執行之刑，於假釋期滿時， 以已
    執行論，則被告於前開93年7月13日假釋期滿後， 復分別連
    續犯本案施用第1級毒品及施用第2級毒品之部分犯行，乃係
    受有期徒刑完畢後，5年以內再犯有期徒刑以上之各罪， 自
    均屬累犯，應分別依修正前刑法第47條之規定，遞予加重其
    刑（最高法院93年度台非字第111號判決可資參照）， 起訴
    書就被告構成累犯之前科認定雖有未洽（即誤認被告因犯竊
    盜罪，於93年10月11日執行有期徒刑5月完畢）， 然認被告
    應依累犯論處並無違誤，附此敘明。又被告所犯上開2罪 ，
    犯意各別，罪名互殊，應予分論併罰。
四、按依修正後刑法第2條第1項規定，係以適用行為時法為原則
    ，因此原判決雖未及比較適用，然上訴本院後，經比較新舊
    法，行為後之法律並非較有利於行為人，仍應適用行為時舊
    法，則原判決適用行為時法即無不當，自不構成撤銷之事由
    。原審因認被告罪證明確，引用毒品危害防制條例第10條第
    1項、第2項、第18條第1項前段，修正前刑法第11條前段 、
    第56條、第47條、第51條第5款之規定， 並審酌被告曾因施
    用毒品犯行而送觀察勒戒、強制戒治及判處罪刑，仍不知悛
    悔，復再施用第1級毒品及第2級毒品，顯已有成癮性，惟念
    其施用毒品乃戕害自己身心健康，尚未危及他人並其犯罪之
    動機、目的、次數及其智識程度等一切情狀，分別量處施用
    第一級毒品有期徒刑11月，第二級毒品有期徒刑5月， 並定
    應執行刑有期徒刑1年2月，以示懲儆。核其認事用法並無不
    合，量刑亦屬妥適，上訴人即被告上訴意旨認原審量刑過重
    ，請求從輕量刑，尚無理由，上訴應予駁回。
據上論斷，應依刑事訴訟法第368條，判決如主文。
本案經檢察官周誠南到庭執行職務。
中    華    民    國     95     年     10     月  12  日
                  刑事第４庭  審判長法  官  蔡秀雄
                                    法  官  黃金富
                                    法  官  周煙平
以上正本證明與原本無異。
施用第一級毒部分如不服本判決，應於收受送達後十日內向本院
提出上訴書狀，其未敘述上訴之理由者並得於提起上訴後十日內
向本院補提理由書（均須按他造當事人之人數附繕本）。
其餘不得上訴。
                                    書記官  蕭麗珍
中    華    民    國    95    年    10    月    16    日
附錄：本案論罪科刑法條全文
毒品危害防制條例第10條
施用第一級毒品者，處 6 月以上 5 年以下有期徒刑。
施用第二級毒品者，處3年以下有期徒刑。


司法院資訊處製作；財團法人民間司法改革基金會備份。
